【裁判字號】    90,交聲更,19
【裁判日期】    900904
【裁判案由】    交管條例聲異
【裁判全文】
臺灣板橋地方法院交通事件裁定                      九十年度交聲更字第一九號
    原處分機關  交通部公路局台北區監理所板橋監理站
    異  議  人
    即受處分人  甲○○
右列受處分人因違反道路交通管理處罰條例案件，對於交通部公路局臺北區監理所板
橋監理站民國九十年三月九日板監三字第裁00－000000000號裁決處分（
原舉發案號：臺北市政府警察局北市警交（八八）字第一五八五二六三二二號），聲
明異議，本院於九十年四月十八日以九十年度交聲字第二二九號裁定，經處分機關及
受處分人提起抗告，臺灣高等法院於九十年七月三十一日以九十年度交抗字第二二七
號裁定發回更為審理，本院裁定如左：
    主  文
原處分撤銷。
甲○○汽車駕駛人，爭道行駛不依規定駛入來車道，處新臺幣陸佰元，並記違規點數
壹點。
    理  由
一、異議意旨略以：伊未曾收受本件舉發違反道路交通管理事件通知單，即遭監理機
    關處以最高罰鍰，殊難甘服等語。
二、經查：本件異議人即受處分人甲○○於八十八年七月九日上午八時零五分許，駕
    駛車牌號碼ＭＥＤ－八六六號重型機車，行經臺北市○○○路與民生西路路口，
    爭道行駛，而有不依規定駛入來車道之情形，為臺北市政府警察局中山分局交通
    分隊執勤員警掣單逕行舉發等情，為異議人所是認，並有現場採證照片乙幀附卷
    可按，是異議人於前揭時地有爭道行駛，不依規定駛入來車道之違規事實，堪以
    認定。
三、次查：本件臺北市政府警察局北市警交（八八）字第一五八五二六三二二號舉發
    違反道路交通管理事件通知單及採證照片，係由原舉發單位臺北市政府警察局中
    山分局交通分隊以掛號郵務送達方式向異議人住所地即臺北縣板橋市○○路○段
    二一二巷四之三號四樓為送達，經「豐富人生管委員」拒收，郵務單位乃將該舉
    發通知單退回原舉發單位，原舉發單位遂依當時有效之違反道路交通管理事件統
    一裁罰標準及處理細則第五條準用刑事訴訟法第五十九條之規定，將舉發通知單
    刊登於八十九年春字第四期之臺北市政府公報公示送達，異議人逾期未繳罰款，
    原處分機關即交通部公路局臺北區監理所板橋監理站遂以最高額罰鍰裁罰等情，
    有本件舉發通知單及載有「豐富人生管委會拒收」字樣之退回信封、臺北市政府
    公報、交通部公路局臺北區監理所板橋監理站板監三字第裁00－000000
    000號裁決書等影本在卷可查。
四、惟按處理違反道路交通管理事件，有關文書送達之程序，準用刑事訴訟法送達之
    規定，修正前違反道路交通管理事件統一裁罰標準及處理細則第五條定有明文。
    次按刑事訴訟法第五十九條規定﹕「被告、自訴人、告訴人或附帶民事訴訟當事
    人，有左列情形之一者，得為公示送達：一、住所、居所、事務所及所在地不明
    者。二、掛號郵寄而不能達到者。三、因住居於法權所不及之地，不能以其他方
    法送達者」。惟同法第六十二條規定「送達文書，除本章有特別規定外，準用民
    事訴訟法之規定」。而民事訴訟法第一百三十九條規定﹕「應受送達人拒絕收領
    而無法律上理由者，應將文書置於送達處所，以為送達。前項情形，如有難達留
    置情事者，準用前條之規定」。該法第一百三十八條更規定﹕「送達不能依前二
    條規定為之者，得將文書寄存送達地之自治或警察機關，並作送達通知書，黏貼
    於應受送達人住、居所、事務所或營業所門首，以為送達」。關於應受送達人之
    拒收受判決，最高法院更著成十九年抗字第八○二號判例更認﹕「應受送達人拒
    不收受判決，而法院未為留置送達，而竟以公示送達為之，其所踐送達程序顯非
    合法，即其判決當然尚無確定力之可言」。經查：異議人迄仍居住於上址，住所
    明確，此觀原處分機關將違反道路交通管理事件裁決書對上址送達，已經異議人
    合法收受之事實即明，顯未有「以掛號郵寄不能到達」之情形，原處分機關以應
    送達於受處分人之前開通知單有「以掛號郵寄而不能到達」情形，而公示送達，
    於法即有未合。再者，於應受送達人拒絕收領而無法律上理由者，應為留置送達
    ；如無法留置送達則應為寄存送達，已如前述。本件異議人之受僱人即「豐富人
    生管理委員會」之管理員無故拒收本件通知單，依法應為留置送達，始生送達之
    效力；如該大樓管理員無故不受留置，則應將文書寄存送達地之自治或警察機關
    ，並作送達通知書，黏貼於應受送達人住、居所、事務所或營業所門首，以為送
    達。本件通知單送達於異議人住所後，雖經上開管理委員會之管理員「拒收」，
    然此時應依法為留置送達，如無法留置，則應寄存於自治或警察機關，並作送達
    通知書，黏貼於受處分人住所之門首，使受處分人得以知悉。本件通知單之送達
    ，於管理員拒收後，即退回送達機關，未曾以前述留置或寄存方式送達，顯未合
    法送達予異議人，異議人自無法得知應到案日期而到案。原處分機關據此未合法
    送達之舉發通知單，逕行裁決最高額之罰鍰新台幣一千八百元，並記違規點數一
    點，即有違誤，從而異議人以送達不合法為由提起本件異議，應認有理由，原處
    分自應予以撤銷。
五、末查道路交通管理處罰條例第四十五條第一項第三款業於九十年一月十七日修正
    公布，自同年六月一日起開始實施，修正後條文為：「汽車駕駛人，爭道行駛，
    有不依規定駛入來車道者，處新台幣六百元以上一千八百元以下罰鍰」。比較新
    舊法條，新法僅將罰鍰銀圓改為新臺幣，對異議人並無不利，從而，依從新從輕
    原則，本件應適用修正後之規定。本件原處分雖有未當，惟異議人確有前開交通
    違規行為，已見前述，自應由本院將原處分撤銷，並依修正後第四十五條第一項
    第三款、第六十三條第一項第一款之規定，自為裁定如主文所示。
據上論結，應依道路交通案件處理辦法第二十條，裁定如主文。
中      華      民      國      九十      年      九      月      四    日
                              臺灣板橋地方法院交通法庭
                                  法  官  游  秀  雯
右正本證明與原本無異
如不服本裁定應於送達後五日內向本院提出抗告狀
                                  書記官  卓  聖  智
中      華      民      國      九十      年      九      月  五    日


司法院資訊處製作；財團法人民間司法改革基金會備份。
